【裁判字號】    98,抗,91
【裁判日期】    980316
【裁判案由】    聲請交付審判
【裁判全文】
臺灣高等法院臺中分院刑事裁定            98年度抗字第91號
抗  告  人
即  被  告  乙○○
            甲○○
聲  請  人即
告  訴  人  丙○○○
上列抗告人即被告等因背信案件，經告訴人聲請交付審判，不服
臺灣臺中地方法院97年度聲判字第72號中華民國97年11月4日裁
定，提起抗告，本院裁定如下：
    主  文
原裁定撤銷，發回臺灣臺中地方法院。
    理  由
一、本件抗告意旨略以：
  (一)聲請人即告訴人丙○○○（以下稱聲請人）原所有臺中縣清
    水鎮○○路69之2號房屋（未辦保存登記建物，以下稱系爭
    房屋），於民國（下同）88年遭受法院拍賣後，戶籍地早已
    遷移至臺中市南屯區○○○街75號，系爭房屋遺留動產物品
    早在89年4月17日公開拍賣，聲請人住所並非在系爭房屋，
    而是在臺中市，本件聲請交付審判之期間，依法不得加計3
    日在途期間，而聲請人於97年8月18日收受駁回再議聲請處
    分書之送達，其聲請交付審判期間之末日即為8月28日，聲
    請人委任律師遲至97年8月29日始向原審法院聲請交付審判
    ，已逾越法定期間，其聲請交付審判不合法定程序，應予駁
    回。
  (二)關於抗告人即被告乙○○（以下稱抗告人乙○○）部分：
  1.系爭房屋之建築情形，係在一塊農業區之土地蓋了10戶房屋
    ，這10戶房屋各自獨立成戶，各有其出入口，可分別出售與
    使用收益，房屋可單獨買賣，並由買方向稅捐稽徵機關申報
    繳納買賣契稅後變更房屋稅納稅義務人，憑以完成過戶行為
    ，而土地則受限農發條例、土地法等相關規定而無法分割與
    過戶，為保障全體承購戶權益，建商擇定將該土地過戶與抗
    告人乙○○，再由抗告人乙○○書立覺書予承購戶，於法令
    分割限制解除後，即可過戶予當時房屋之所有權人，自建商
    建造房屋完成至法令限制解除，歷經2 、30年時間，這期間
    有的並非原始承購戶，抗告人乙○○即須將土地過戶予最新
    之房屋所有權人，此乃農舍與基地合一原則，為全臺灣相關
    農舍之交易習慣及交易授權之法理，此可由覺書裡提及土地
    過戶效力及於持覺書之建物承受人即可自明，原審疏漏，於
    法未合。
  2.抗告人乙○○係根據調解委員會調解成立之調解書，並經臺
    灣臺中地方法院核定在案，始過戶移轉予甲○○，而調解成
    立之效力等同法院判決，小老百姓豈有違反法院判決之能耐
    ？原審未考量抗告人係依調解內容履行，交付審判之裁定，
    於法未合。
  3.聲請人之財產於88年被拍定後，尚積欠甲○○1佰多萬元不
    足額及其利息，準此，縱然系爭土地過戶予聲請人，仍會遭
    甲○○聲請查封拍賣，聲請人自無任何損失可言，原審認定
    抗告人乙○○涉嫌背信罪，自屬違誤，於法未合。
  (三)關於抗告人即被告甲○○（以下稱抗告人甲○○）部分：
  1.刑法第342條背信罪構成要件，係為他人處理事務，抗告人
    甲○○不曾替聲請人處理事務，原審竟認定抗告人甲○○涉
    嫌背信罪，容有誤解，於法不合。
  2.系爭房屋於法院詢價時，原定價格為新台幣（下同）19萬
    4,000元，抗告人甲○○心想其拍賣係包含土地權利，才會
    於87年12月21日提出陳報狀，要求提高拍賣底價，並於88年
    3月以200萬元標得，雖法院拍賣公告裡未含土地，係因土地
    物權登記主義關係，然該基地座落既未分割，且不在聲請人
    名下，執行法院也不可能同意查封併同拍賣，而系爭房屋買
    賣過戶之特殊情形，已如抗告人乙○○前述，抗告人甲○○
    就是認定含土地一併承買，才會以200萬元價格購入，否則
    ，若只有房屋，系爭房屋係30年舊屋，僅2樓透天，建坪數
    不大，且座落無尾巷內，加上房屋折舊，價值恐不到10萬元
    ，抗告人甲○○會以200萬元購入就是含土地權利即可自明
    ，且聲請人尚欠抗告人甲○○不足額有1佰餘萬元，系爭土
    地92年公告現值為每平方公尺2,400元，乘以74平方公尺，
    總價才17萬7,600元，倘過戶予聲請人，仍會遭抗告人甲○
    ○查封拍賣並承受土地，是故聲請人並無任何損失可言。
  (四)爰依法提起抗告，請撤銷原裁定，駁回聲請人之聲請。
二、原裁定關於交付審判意旨略以：
  (一)按告訴人不服上級法院檢察署檢察長或檢察總長認再議為無
    理由而駁回之處分者，得於接受處分書後10日內委任律師提
    出理由狀，向該管第一審法院聲請交付審判。法院認為交付
    審判之聲請不合法或無理由者，應駁回之；認為有理由者，
    應為交付審判之裁定。刑事訴訟法第258條之1、第258條之3
    第2項，分別定有明文。
  (二)本件聲請人以抗告人乙○○、抗告人甲○○涉犯共同背信罪
    嫌，向臺灣臺中地方法院檢察署檢察官提出告訴，經該署檢
    察官於96年6月17日以97年偵字第11023號為不起訴處分，聲
    請人不服，聲請再議，嗣經臺灣高等法院臺中分院檢察署檢
    察長以再議為無理由（原裁定誤載為「曲」字），於97年8
    月12日以97年度上聲議字第1427號為駁回再議聲請之處分，
    聲請人於97年8月18日收受駁回再議聲請處分書之送達，又
    本件聲請人住所係在臺中縣清水鎮○○路69之2號，計算聲
    請交付審判之期間，須加計3日之在途期間，是聲請交付審
    判期間之末日原為97年8月31日（因該日為星期日，應再順
    延1天），聲請人於97年8月29日委任律師向原審法院聲請交
    付審判，有送達證書1紙、委任狀1紙及原審法院收文日期在
    卷可稽，故其聲請合乎法定程序，先此敘明。
  (三)聲請人原告訴意旨略以：聲請人於72年8月14日，向第三人
    王永添買受臺中縣清水鎮○○路69之2號房屋（未辦保存登
    記建物，告訴狀誤書為69之7號，下稱系爭房屋），及其座
    落之基地即臺中縣清水鎮○○段46地號土地之一部（現已分
    割為同段46-10地號，以下簡稱系爭土地），因系爭土地係
    屬農地，而聲請人並非自耕農，受限於當時法令，無法分割
    並移轉為己所有，故聲請人徵得抗告人乙○○同意，借用其
    名義登記為上開土地之所有權人。後於88年5月間，系爭房
    屋經法院拍賣，由抗告人甲○○拍定取得，然系爭土地仍登
    記為抗告人乙○○所有，抗告人乙○○既受聲請人之託付，
    出借其名義登記為上開土地之所有權人，係為聲請人處理事
    務之人，詎抗告人甲○○明知其對聲請人之債權已不存在，
    為取得系爭土地，竟與抗告人乙○○基於共同犯意之聯絡，
    意圖為抗告人甲○○不法之利益，並損害聲請人之利益，未
    徵得聲請人同意，即於92年9月30日，擅以調解移轉為登記
    原因，將上開土地所有權移轉登記予抗告人甲○○，而為違
    背其任務之行為，致生損害於聲請人之財產，因認抗告人2
    人共同涉犯刑法第324條第1項之背信罪嫌。
  (四)臺灣臺中地方法院檢察署檢察官原不起訴處分（97年度偵字
    第11023號）及臺灣高等法院臺中分院檢察署駁回再議聲請
    之理由則略以：聲請人提出之覺書上載：「本覺書之效力延
    於及於立覺書人之繼承人、土地承受人或持覺書人之建物承
    受人」，而前開所謂建物，即指系爭房屋，有該覺書影本在
    卷可查。聲請人因積欠抗告人甲○○債務，經抗告人甲○○
    以原審法院87年執五字第8697號債權憑證查封拍賣系爭建物
    ，並於88年3月17日，以200萬元拍定，且於5月20日取得系
    爭建物之所有權等情，有臺灣臺中地方法院債權憑證、民事
    執行處通知、公告、證明書及不動產權利移轉證書影本各1
    紙在卷可查。是抗告人甲○○自係持覺書人即聲請人之建物
    承受人。故該覺書之效力於88年5月20日後存在於抗告人乙
    ○○及甲○○之間。而抗告人乙○○係於92年9月30日，透
    過調解將系爭土地移轉登記予抗告人甲○○，有臺中縣清水
    鎮調解委員會調解書及系爭土地登記謄本附卷可佐。故該覺
    書之效力既存在於抗告人2人之間，抗告人乙○○將系爭土
    地移轉登記予抗告人甲○○，與覺書之約定內容並無違反，
    2人之間自難論有何為自己或他人不法利益之犯意聯絡可言
    ，所為自與刑法之背信罪無涉；又依最高法院86年度臺上字
    第4249號判決意旨所揭示：「借名登記，其登記名義人若僅
    單純出借名義，對登記之標的物或權利並無任何管理處分之
    實，其實際占有、管理之人仍為借用人，即所謂之「消極信
    託」，依現行信託法，固不成立信託關係。但如登記名義人
    同時對登記之標的物或權利，有『積極之管理或處分』之行
    為時，不論係雙方之合意，或登記名義人單方自願為之（無
    因管理），即不得謂雙方並無信託關係存在，出借名義人並
    非為借用人處理事務。」，換言之，關於本案借名登記之情
    形，是否可認為登記名義人（即抗告人乙○○）係受借用人
    （即聲請人）之委託處理事務，應就登記名義人對於所登記
    之系爭土地，是否有管理處分之事實加以認定。本件依原告
    訴意旨，系爭土地原由聲請人向第三人購買，因屬農地，而
    聲請人非自耕農，限於當時法令無法分割移轉，故借用抗告
    人乙○○之名義為登記，此由聲請人所提出之系爭覺書記載
    「（系爭土地）係以鄙人（即抗告人乙○○）名義登記為所
    有人，該部分實質權利既屬台端（即聲請人）買受取得，惟
    因受現行法令限制無法地目變更、分割、或以持分移轉登記
    與台端，但對該地應繳納賦稅歸屬各個負擔」等文字，亦可
    明瞭。核系爭覺書係由抗告人乙○○書立交聲請人收執，抗
    告人乙○○委任辯護人於97年3月4日具狀表示系爭覺書係其
    書立無訛，而系爭覺書係持有覺書之聲請人所提出，故上開
    覺書之內容自應認係雙方之真意，足見抗告人乙○○係單純
    為系爭土地之登記名義人，而無進行管理處分之事實，聲請
    人顯無委任抗告人乙○○處理事務之意思，抗告人乙○○亦
    無受委任為聲請人處理事務之意思，而與背信罪之構成要件
    不符，且抗告人乙○○如不成立背信罪，抗告人甲○○自無
    由與其共犯該罪；另縱認抗告人乙○○與聲請人間有委任關
    係存在，惟本件聲請人因積欠抗告人甲○○債務，抗告人甲
    ○○經由臺灣臺中地方法院民事執行處之執行程序拍定並取
    得「系爭房屋」之所有權後，再透過臺中縣清水鎮調解委員
    會之調解程序取得「系爭土地」之所有權。細言之，抗告人
    甲○○以原審法院核發之87年度執五字第8697號債權憑證，
    對聲請人為強制執行，經該院於87年11月26日以87年度執字
    第11186號通知書，通知抗告人甲○○就系爭房屋之最低拍
    賣價格19萬4000元表示意見，抗告人甲○○於87年12月21日
    具狀略以：本件雖只拍賣房屋部分，但其對坐落土地部分亦
    有權利，只因法令限制無法過戶，故19萬4000元之鑑價實嫌
    過低，而請求提高拍賣最低價格等情，經該院於88年2月6日
    以87年度民執五字第11186號公告提高最低拍賣價格為50萬
    元，並由抗告人甲○○於88年3月17日以200萬元拍定買受，
    且繳足全部價金，經該院於88年5月20日核發不動產移轉證
    書予抗告人甲○○。從而，抗告人甲○○買受「系爭房屋」
    時，其出資範圍已包含當時無法辦理分割移轉之「系爭土地
    」，至為灼然。迄92年7月14日，抗告人甲○○以相關法令
    修正，且系爭土地已完成分割且可辦理移轉登記為由，以抗
    告人乙○○為相對人，聲請臺中縣清水鎮調解委員會進行調
    解，並於92年7月18日調解成立，內容為抗告人乙○○願將
    系爭土地無條件過戶予抗告人甲○○，該調解書並經原審法
    院於92年8月11日以92年度沙核字第1058號核定在案，抗告
    人甲○○亦於同日書立切結書予抗告人乙○○，內容載明：
    「當時所標購價金亦包含土地價值計算在內，而要求乙○○
    將其基地過戶予立切結書人，日後倘有第三人主張基地所有
    權之權利，概與乙○○無涉。」上開事實，有各該文書附卷
    可稽。則抗告人乙○○係根據系爭覺書及調解書之內容辦理
    系爭土地之移轉，而抗告人甲○○係依法取得系爭土地之權
    利，其過程難認有何不法，核與刑法背信罪名無涉，乃認抗
    告人2人罪嫌不足，予以不起訴處分並駁回再議之聲請。
  (五)聲請交付審判意旨略稱：最高法院86年度臺上字第4249號判
    決意旨之文義，其中「即不得謂雙方並無信託關係存在，出
    借名義人並非為借用人處理事務。」，應解釋為「不得以雙
    方無信託關係，謂出借名義人非為借用人處理事務。」，申
    言之，借名登記，雖屬「消極信託」而不成立信託關係，「
    但」若登記名義人（出借名義人）對登記標的物或權利，有
    積極管理或處分之行為時，則無論借名登記雙方當事人有無
    合意，均應認出借名義人係為借用人處理事務；此併請參閱
    上開判決全文（如附件）即明。詎原駁回再議聲請之處分，
    雖同引上開判決意旨，然竟片擇文字，曲解文義，為不同解
    釋，以借名登記雙方並無信託關係存在，而認出借名義人並
    非為借用人處理事務，其適用法令，即有違誤。且按物權之
    客體，具有獨立性；「建物」並非土地之成分，而屬民法第
    66條第1項之「定著物」，得獨立為交易及使用之客體；又
    強制執行法上之拍賣應解釋為買賣之一種，即以拍定人為買
    受人，債務人為出賣人，並自執行法院代債務人立於出賣人
    之地位，出賣之意思表示應由執行法院以「拍賣公告」示之
    於公眾；故執行法院若於拍賣公告僅載明拍賣標的為建物者
    ，不能認為該建物基地土地之「所有權」、「用益物權」或
    其他「使用土地之權利」亦在併付拍賣之範圍，此乃基於「
    物權獨立性」法理所當然。本件抗告人甲○○聲請對聲請人
    為強制執行，就系爭房屋查封後詢價時，固曾具狀略以：本
    件雖只拍賣房屋部分，但其對坐落土地部分亦有權利，只因
    法令限制無法過戶，故19萬4000元之鑑價實嫌過低，而請求
    提高拍賣底價.... 等語，然執行法院在拍賣公告上，既未
    將系爭土地之「所有權」、「用益物權」或其他「使用土地
    之權利」併列為拍賣標的物之範圍，自難認系爭土地之「所
    有權」、「用益物權」或其他「使用土地之權利」，亦係抗
    告人甲○○拍定買受之範圍；原處分忽視執行法院拍賣公告
    之內容，任意曲解執行法院所為出賣範圍之意思表示，認定
    抗告人甲○○「出資範圍已包括當時無法分割移轉之系爭土
    地」，其上開認定，無異認定系爭土地亦屬拍定價金之對價
    ，而屬拍定人買受之範圍，是其見解，顯然違反「物權獨立
    性」法理，而違背法令。另調解乃屬民事債權契約，基於債
    權相對性之法理，調解契約之效力，僅有對人效力，而無對
    世效力，應僅能拘束調解契約之相對人，而不足以拘束公眾
    或任何第三人。本件原處分以「抗告人甲○○以抗告人乙○
    ○為相對人，聲請鄉鎮調解成立，抗告人乙○○依系爭覺書
    及調解書之內容，將系爭土地之移轉登記為抗告人甲○○所
    有，其過程難認有何不法。」，為有利於抗告人之認定，然
    此無異認為：「行為人為他人處理事務，若以民事調解之方
    式，將他人之財產交付第三人，縱違背任務，仍無違法性」
    ；若此，豈非認為人人均可以締結民事債權契約之方式，為
    犯罪構成要件行為，而毋庸受刑事處罰，寧有斯理？抗告人
    2人所為確有背信之犯行，原不起訴處分應有認事用法之違
    誤疏失，爰聲請本件交付審判等語。
  (六)原審法院查：
  1.按借名登記，其登記名義人若僅單純出借名義，對登記之標
    的物或權利並無任何管理處分之實，其實際占有、管理之人
    仍為借用人，即所謂之「消極信託」，依現行信託法，固不
    成立信託關係。但如登記名義人同時對登記之標的物或權利
    ，有『積極之管理或處分』之行為時，不論係雙方之合意，
    或登記名義人單方自願為之（無因管理），即不得謂雙方並
    無信託關係存在，出借名義人並非為借用人處理事務（最高
    法院86年度臺上字第4249號判決意旨參照）。本件抗告人乙
    ○○與聲請人就系爭土地係為借名登記一事，為抗告人2人
    所不爭執，且有覺書1份在卷足憑，又抗告人乙○○將系爭
    土地移轉登記予抗告人甲○○，顯係就系爭土地為所有權移
    轉之處分行為甚明，揭諸上開說明，抗告人乙○○未經聲請
    人同意而單獨所為移轉所有權予抗告人甲○○之行為，即不
    得謂雙方並無信託關係存在，而非為聲請人處理事務。又查
    ，抗告人甲○○於系爭房屋拍賣時，以債權人之身分具狀表
    示對系爭土地有權利，原拍賣最低價格19萬4000元過低等語
    ，然依卷附之拍賣公告所載，原審法院拍賣系爭建物時，即
    在拍賣公告載明系爭建物坐落於第三人即抗告人乙○○所有
    臺中縣清水鎮○○段46號之系爭土地上，且占用責任由拍定
    人自理等語明確（見臺灣臺中地方法院檢察署97年度他字第
    637號偵查卷第39頁），又拍定後原審法院所出具之證明書
    ，亦載明抗告人甲○○所買受之部分僅為系爭房屋（見同前
    偵查卷第40 、41頁），而原審法院所核發之不動產權利移
    轉證明書及執行命令亦僅針對系爭房屋，是本件抗告人甲○
    ○於原審法院拍賣時所拍定買受僅系爭房屋事實上處分權，
    不包括系爭土地之所有權甚明，原不起訴處分及再議駁回處
    分認抗告人甲○○係實質上取得系爭土地之所有權，亦與卷
    證未合。另抗告人2人雖嗣後經調解程序成立調解契約後據
    以辦理系爭土地之所有權移轉登記，然此與抗告人乙○○是
    否違反其與聲請人間之消極信託關係無涉，尚難僅以抗告人
    2人以調解程序成立調解契約，即謂抗告人2人並無背信之行
    為。另系爭覺書雖記載覺書效力及於持覺書之建物承受人，
    惟該覺書亦記載系爭土地之實質權利屬於聲請人所有，僅因
    受限法令規定而借名登記於抗告人乙○○名下，嗣日後法令
    准許時，抗告人乙○○則提供印鑑及相關文件供辦理產權移
    轉登記，足徵抗告人乙○○就系爭土地並無權自行管理處分
    甚明，檢察官遽以前開理由為不起訴處分之理由，而臺灣高
    等法院臺中分院檢察署檢察長亦據此駁回再議之聲請，尚嫌
    速斷。
  2.綜上所述，本件交付審判之聲請，為有理由，應予准許。
  (七)本件交付審判之聲請既經准許，爰依司法院頒『法院辦理刑
    事訴訟案件應行注意事項』第134點後段之規定，敘明抗告
    人涉嫌之犯罪事實、證據及所犯法條如后，俾便抗告人行使
    防禦權，並利審判程序之進行：
  1.犯罪事實：聲請人於72年8月14日，向第三人買受坐落臺中
    縣清水鎮○○段46地號土地及其上之門牌號碼臺中縣清水鎮
    ○○路69之2號未辦理保存登記之房屋，因該土地係農地，
    聲請人不具自耕農身分，故借用抗告人乙○○之名義為登記
    ，抗告人乙○○係為聲請人處理事務之人，嗣該未辦理保存
    登記之房屋於88年5月間經原審法院拍賣，由抗告人甲○○
    拍定後，抗告人甲○○與抗告人乙○○竟共同基於意圖為自
    己不法利益之犯意聯絡，於92年9月30日，抗告人乙○○即
    將前開土地移轉登記予抗告人甲○○所有，而違背任務，足
    以生損害於聲請人。
  2.證據：
    聲請人及告訴代理人之指述。
    本院87年度執字第8697號債權憑證、本院民事執行處87
      年度執五字第11186號通知、陳報狀、拍賣公告、證明書
      、不動產權利移轉證書、分配表、執行命令、土地登記謄
      本、承諾書、覺書、切結書、臺中縣清水鎮調解委員會調
      解書。
  3.所犯法條：刑法第342條第1項之背信罪，並依同法第28條規
    定，為共同正犯。
三、按告訴人不服上級法院檢察署檢察長或檢察總長認再議為無
    理由而駁回之處分者，得於接受處分書後10日內委任律師提
    出理由狀，向該管第一審法院聲請交付審判。法院認為交付
    審判之聲請不合法或無理由者，應駁回之；認為有理由者，
    應為交付審判之裁定。刑事訴訟法第258條之1、第258條之3
    第2項分別定有明文。次按送達於應受送達人之住、居所、
    事務所或營業所行之，刑事訴訟法第62條準用民事訴訟法第
    136條第1項前段定有明文；又被告、自訴人、告訴人、附帶
    民事訴訟當事人、代理人、辯護人、輔佐人或被害人為接受
    文書之送達，應將其住所、居所或事務所向法院或檢察官陳
    明。被害人死亡者，由其配偶、子女或父母陳明之。如在法
    院所在地無住所、居所或事務所者，應陳明以在該地有住所
    、居所或事務所之人為送達代收人，刑事訴訟法第55條第1
    項亦有明定。
四、經查：
  (一)本件聲請人以抗告人乙○○、甲○○涉犯共同背信罪嫌，向
    臺灣臺中地方法院檢察署檢察官提出告訴，經該署檢察官於
    97年6月17日（原裁定誤載為96年6月17日）以97年度偵字第
    11023號為不起訴處分，聲請人不服，聲請再議，嗣經臺灣
    高等法院臺中分院檢察署檢察長以再議為無理由，於97年8
    月12日以97年度上聲議字第1427號為駁回再議聲請之處分（
    見臺灣臺中地方法院檢察署97年度偵字第11023號卷第28至
    29頁，影印之資料見本院卷第40至43頁），臺灣高等法院臺
    中分院檢察署送達該處分書予聲請人之送達代收人詹小慧，
    由聲請人送達代收人詹小慧之受僱人林家進律師於97年8月
    18日收受駁回再議聲請處分書之送達，有臺灣高等法院臺中
    分院檢察署送達證書影本上之「律師林家進97.8.18」之收
    件圓戳章在卷為憑（見臺灣臺中地方法院檢察署97年度偵字
    第11023號卷第30頁，影印之資料見本院卷第44頁），此業
    經本院調閱臺灣臺中地方法院檢察署97年度偵字第11023號
    卷宗核閱無誤。
  (二)次查，關於聲請人之住所，經本院查詢聲請人之戶籍資料結
    果，聲請人已於93年8月27日將其戶籍遷入臺中市○○區○
    ○里○○鄰○○○街75號，有個人基本資料查詢結果1紙在卷
    為憑（見本院卷第45頁），又聲請人於97年5月30日偵查中
    檢察官訊問時向檢察官陳報其地址為「籍設：臺中縣清水鎮
    ○○路69之10號」、「現居：台中市南屯區○○○街75號」
    （見臺灣臺中地方法院檢察署97年度偵字第11023號卷第4頁
    ，影印之資料見本院卷第34頁），再抗告人乙○○、抗告人
    甲○○所提出抗告狀後所附之臺灣臺中地方法院89年3月22
    日中院貴民執五字第11186號民事執行處通知，其上聲請人
    之住所記載為「住臺中市南屯區○○○街75號」，則聲請人
    於97年8月29日提出之刑事聲請交付審判狀上之住所雖記載
    為「住臺中縣清水鎮○○路69之2號」，惟聲請人既自93年8
    月27日起已將戶籍遷移至臺中市○○區○○里○○鄰○○○街
    75號，聲請人於97年5月30日偵查中又自行陳明其現居地址
    為臺中市南屯區○○○街75號，依卷內證據資料，聲請人實
    際之住所為何處，尚有疑問，原審法院就此未為明確之調查
    ，逕以聲請人提出之刑事聲請交付審判狀上自行記載之住址
    為聲請人之住所，自有疑義。
  (三)再查，依刑事訴訟法第66條第1項之規定，應於法定期間內
    為訴訟行為之人，其住、居所或事務所不在法院所在地者，
    計算該期間時，始應扣除其在途之期間。又依最高法院29年
    抗字第75號判例意旨：「法院送達文書向本人之送達代收人
    為之者，依法固視為送達於本人，但法院向送達代收人送達
    文書，與本人之向法院為訴訟行為，係屬兩事，前項文書由
    送達代收人收受後，而應於法定期間內為訴訟行為之本人，
    其住居所或事務所不在法院所在地者，計算該期間時，自應
    仍扣除在途之期間。」，觀諸前揭最高法院判例意旨之反面
    解釋，聲請人為應於法定期間內為訴訟行為之本人，其住所
    如在「臺中市○○區○○里○○鄰○○○街75號」，則係在原
    審法院所在地，計算法定期間時，自不應扣除其在途期間。
    查本件聲請人之送達代收人詹小慧之受僱人林家進律師於97
    年8月18日收受駁回再議聲請處分書之送達，有臺灣高等法
    院臺中分院檢察署送達證書影本上之「律師林家進97.8.18
    」之收件圓戳章在卷為憑（見臺灣臺中地方法院檢察署97年
    度偵字第11023號卷第30頁，影印之資料見本院卷第44頁）
    ，依刑事訴訟法第55條第3項之規定，法院向送達代收人送
    達時，視為送達於聲請人本人，聲請人聲請交付審判期間即
    應自送達於代收人後起算，而聲請人之住所如在原審法院之
    所在地，即毋庸扣除在途期間，其自97年8月18日收受駁回
    再議處分書後10日即97年8月28日，為聲請交付審判期間之
    末日，而聲請人遲至97年8月29日始委任律師向原審法院聲
    請交付審判，有刑事聲請交付審判狀上所蓋原審法院收件章
    之日期在卷可稽（見原審法院97年度聲判字第72號卷第1頁
    ），是聲請人之住所如在原審法院所在地，聲請人聲請交付
    審判即已逾法定期間，原審法院應以其聲請不合法，而依刑
    事訴訟法第258條之3第2項前段之規定駁回聲請人之聲請。
五、綜上所述，聲請人之住所究係在臺中市或臺中縣清水鎮，攸
    關聲請人聲請交付審判期間之計算方式，以及其聲請交付審
    判是否合法之問題，原審未予調查審酌聲請人之實際住所為
    何處，逕認聲請人聲請交付審判合乎法定程序，尚有未洽，
    抗告人乙○○、甲○○就此部分依據上揭理由提起抗告，其
    抗告自屬有理由。又依刑事訴訟法第258條之3第5項後段之
    規定，對於駁回聲請交付審判之裁定，不得抗告，聲請人之
    住所如在原審法院所在地，本件聲請人聲請交付審判即已逾
    法定期間，原審法院應以其聲請不合法，而依刑事訴訟法第
    258條之3第2項前段之規定駁回聲請人之聲請，且對於該裁
    定不得抗告，為合乎法律規定及維護聲請人、抗告人之權益
    ，應由本院將原審裁定撤銷發回，由原審法院更為適當之裁
    定。
六、據上論斷，應依刑事訴訟法第413條，裁定如主文。
中    華    民    國    98    年    3     月    16    日
             刑事第十一庭 審判長法  官  陳  朱  貴
                                法  官  郭  同  奇
                                法  官  胡  文  傑
上列正本證明與原本無異。
不得再抗告。
                                書記官  蔡  嘉  萍
中    華    民    國    98    年    3    月      16   日


司法院資訊處製作；財團法人民間司法改革基金會備份。
